臺灣臺北地方法院民事判決　　　　　　 100年度訴字第1636號
　　原　　　告　台灣章光一零一股份有限公司
　　法定代理人　葉　農
　　被　　　告　東森得易購股份有限公司
　　法定代理人　梁馬利
　　訴訟代理人　殷萬賜
上列當事人間請求債務不履行損害賠償等事件，經本院於中華民
國100年11月1日言詞辯論終結，判決如下：
    主      文
原告之訴及假執行之聲請均駁回。
訴訟費用由原告負擔。
    事實及理由
甲、程序部分
    本件原告起訴請求被告應給付原告新臺幣（下同）1,100,00
    0元，嗣於民國100年8月22日，以民事追加訴訟標的狀，將
    訴之聲明變更為請求被告應給付原告3,730,000元。被告固
    當庭表示對於原告追加部分不同意等語（見本院卷第85頁背
    面），然經核原告追加者，係屬縮減及擴張應受判決事項之
    聲明，依民事訴訟法第255條第1項第3款之規定，應予准許
    ，合先敘明。
乙、實體部分
一、原告主張：
  (一)被告前曾銷售「北京趙章光101」養髮液，經智慧財產局鑑
    定與原告商標構成近似，侵害原告「101及章光101」2個商
    標權，被告為請原告撤回告訴，乃承諾「負責販賣原告所產
    2,000組養髮液商品」，原告遂同意撤回告訴，兩造以合作
    取代訴訟，而形式上訂立商品寄售契約書約定價格、付款方
    式等，然兩造真意實非由原告提供寄售商品予被告行銷。被
    告承諾負責銷售原告所產2,000組養髮液商品（下稱系爭商
    品），原告乃將另案刑事告訴撤回，並先供應1,000組商品
    給被告販賣，惟被告在免於被起訴目的後，一反誠信原則，
    未將先供應之1,000組商品銷售完，反將914組良品故意退貨
    ，顯然構成債務不履行，可見被告係因原告曾對其提出刑事
    告訴，故以將商品下市方式作為報復原告之手段，惡意違反
    誠信原則。
  (二)按寄售契約書第7條第2項約定「甲方（即原告）應於每月5
    日檢附前月乙方（即被告）或客戶簽認之送貨單、發票及相
    關單據請款，經乙方核對無誤後，乙方應分別按貨款金額於
    付款日，將應支付予甲方之貨款，匯入甲方於指定銀行開立
    之帳戶。」，故原告於帳目經被告核對，並通知付款金額為
    17 8,587元後，開立統一發票向被告請款，被告即應將發票
    金額178,587元匯入原告指定帳戶，惟經原告以存證信函催
    討，被告仍未完全給付，已違反契約約定，使原告收不回貨
    款，還要負擔太筆銷貨發票稅金及營業所得稅等。
  (三)綜上，被告先侵害原告商標權，兩造同意以商品合作來息訟
    ，原告依被告所請撤回告訴，被告則應為原告所產商品負責
    販賣，被告依約應負責出清系爭商品，其竟將良品不當下市
    ，造成原告貨品及預期利益損失，顯違反民法債務不履行之
    規定。為此，依民法第227條、第148條規定，請求被告負債
    務不履行損害賠償責任。並聲明：被告應給付原告3,730,00
    0元，及自起訴狀繕本送達翌日起至清償日止，按年息百分
    之5計算之利息。並願供擔保，請准宣告假執行。
  (四)對被告抗辯所為之陳述：
  1.被告抗辯結帳及付款等事項，因兩造已於寄售契約書第7條
    達成約定，原告絕不會再簽署電子同意書，至兩造合作之初
    ，曾應被告所求，將工商憑證IC卡連同機座併交被告，用以
    調適SPM系統之整合連線工作，迄系爭商品下市後，被告始
    將工商憑證IC卡交還原告，故被告擅用原告之工商憑證IC卡
    ，製作不利原告之SPM附約、電子同意書等資料，以不法手
    段補正契約，否認形式上真正。再SPM系統係被告針對供應
    商之庫存量及配送、機動市場價格調整、售後服務、客訴等
    情事發生，用作與供應商即時連繫之管理系統，非為簽署行
    銷費用之用途。
  2.兩造係以產品銷售合作取代告訴，且被告同意以商品定價4
    成，做為被告銷售商品之利益（含代銷費用），被告突以定
    價4成之利益，扣除利潤後，不敷廣告、製作等費用為由，
    未經原告同意，擅自將商品定價調高百分之12.4，故被告已
    由行銷商品獲利百分之52.4（已含行銷費用），本件為有償
    商業交易，與寄售商品截然不同，故無被告所謂「無償代替
    寄售」情事。況被告已從通路行銷中獲得百分之52.4行銷利
    益，自應依承諾將原告系爭商品售完，竟反悔將良品退回下
    市，拒絕行銷，還以未承諾以無償合作替代寄售置辯，自相
    矛盾且與事實不符。
  3.被告無故退回系爭商品，且從未催告原告須再交付行銷費用
    ，否則不能繼續商品銷售合作。被告回函亦未提及原告拒絕
    給付行銷費用致商品須退回，由98年5月4日請款明細上之「
    廠商費用」欄為空白，且總成本及減去費用後之成本2欄登
    載為0，均可證被告所辯原告拒絕給付行銷費用為不實。至
    請款明細所載代發簡訊費，原告曾向被告質疑，經被告表示
    不須理會，且由原告仍依當期應付貨款總額178,587元開立
    統一發票，可見代發簡訊費已含於行銷成本。兩造約定被告
    向原告進貨，經被告通路行銷，被告已從銷售商品中獲取行
    銷利益，無理由重複向原告收取行銷費用。
  4.兩造以產品銷售合作取代告訴，被告承諾負責銷售原告所產
    2,000組養髮液商品，倘非如此，原告豈能同意撤回告訴，
    更為被告製作2,000組專屬商品。且系爭商品成分、彩盒、
    包裝等，均特別依被告要求製作，無法再於其他通路銷售，
    剩下1914組商品有效期限目前僅剩數月，原告發函通知，被
    告均置之不理，應負債務不履行責任。況被告自行調高系爭
    商品價格，因此系爭商品售價超過市場接受價格，致系爭商
    品滯銷，應由被告承擔。系爭商品須2個月生產期始能完成
    ，實無法再區分標的或備貨商品。被告係承諾銷售2,000組
    ，而於交貨時才更改先交貨1,000組，另1,000組待通知再交
    付，即原告分2批交貨，係因被告所致，被告辯稱不用承擔
    完銷系爭商品責任不可採。
  5.被告原欠貨款145,250元，經原告以存證信函催討並起訴後
    ，被告為將事後補充之假證物與貨款總數相吻合，方再匯款
    11,578元與原告，惟至今仍欠貨款133,672元尚未清償。又
    原告開立發票時，已先行扣除應扣款項，復經被告核對無誤
    ，方由被告通知原告開立發票金額178,587元，依常理客觀
    判斷，被告交付貨款金額與發票金額絕對是相符的，如原告
    交付貨款發票金額為178,587元，被告實際交付貨款僅為44,
    924元，極不合常理，而銷貨發票稅、營業所得稅等，將造
    成被告逃漏稅。
  6.按解釋意思表示應探求當事人真意，也應依誠信原則合理探
    求意思表示真正涵義，而不能拘泥於所用辭句。查被告前因
    商標侵權案，與原告達成和解，以產品銷售合作取代告訴，
    被告承諾「負責銷售原告所產2,000組養髮液商品」。因此
    ，原告於97年1月14日遞送撤回告訴狀，嗣因被告不放心，
    遂再要求原告於同年9月18日第二次撤回告訴。細究原告撤
    回理由無非係因兩造合意以產品銷售合作取代告訴，然被告
    於獲不起訴處分後，突如其來片面終止合約，將良品下市，
    此舉顯已違反民法第148條規定之誠信原則。
二、被告抗辯則略以：
  (一)原告與被告於97年12月25日簽立商品寄售契約書，約定由原
    告提供寄售商品於被告通路行銷，並於寄售契約書第12條第
    3項約定兩造就「SPM系統（即供應商管理系統）」上所為電
    子訊息之意思表示，視為契約之一部分。依上述行銷目的，
    被告就原告擬寄售之商品於98年1月1日至98年12月31日（公
    告期間）以SPM系統向原告公告應收取通路行銷費用之標準
    ，要約原告以其工商憑證回簽電子簽署同意書，原告於98年
    4月9日回簽同意書。依同意書中公告事項二之說明，原告同
    意依收費標準給付被告通路行銷費，及同意被告得自原告當
    月貨款扣除，而於98年4月17日及98年4月23日寄售商品製播
    會議記錄中，由原告確認節目同意使用見證人及發送簡訊。
    被告乃依約完成原告寄售商品之行銷節目，並於被告通路播
    放。
  (二)被告並未承諾「無償」提供原告寄售商品於被告通路行銷，
    兩造於97年12月25日簽署寄售契約，並由被告於98年1月1日
    至98年12月31日在SPM系統公告同意書，說明收取通路行銷
    費用標準及得自貨款收取行銷費用，而該公告性質為「要約
    」，原告則於98年4月9日回簽同意書為「承諾」，自應受同
    意書內容之拘束，被告依約自原告貨款扣除通路行銷費用，
    合有理由。又原告寄售商品於被告通路上架販售，除須給付
    行銷費用外，並有一定週期，週期過後須另行提報商品始得
    銷售，本件係因原告拒絕給付行銷費用，方致系爭商品無法
    繼續上架，被告僅係依寄售契約書約定辦理而已。況且，98
    年5月4日請款明細中，於廠商費用之其它費用載明98年4月2
    0日簡訊費用10,000通38,095元（含稅為40,000元），故原
    告稱廠商費用欄是空白，與事實不符，而見證人費用5,000
    元（含稅為5,250元），依被告作業慣例係於98年5月20日前
    列入，是98年5月4日請款明細尚未列入費用。故原告稱被告
    未以任何方式通知其應給付行銷費用，顯與事實不符。
  (三)被告銷售商品之利潤乃為銷售予消費者之價格扣除原告供貨
    成本，並未限定利潤成數，亦不包含行銷通路費用、見證人
    費用、代發簡訊費用。故本件原告寄售商品應付行銷費用計
    有代發簡訊費用40,000元、見證人費用5,250元、行銷通路
    費用72,000元，及應扣除之98年5月銷退款16,422元（6瓶組
    銷退6組，3瓶組銷退1組），應扣除金額總計為133,672元。
    是以，原告原貨款178,587元，扣除前述費用133,672元，及
    原告已受領之貨款33,337元，尚有貨款為11,578元。前述貨
    款已由被告於99年10月8日匯入原告帳戶，即被告於原告起
    訴日前即已清償全數貨款完畢。
  (四)兩造間寄售契約，乃被告代為節目製作及公開播送節目，並
    無保證銷售之約定，故原告以其備貨未全部售出，請求被告
    損害賠償，實無理由。
  (五)被告並未承諾以無償銷售合作取代告訴及保證負責完銷原告
    所產2,000組養髮液商品，兩造合作乃依寄售契約作為規範
    ，被告行使權利均依寄售契約與同意書之相關約定，原告指
    稱被告以損害原告為主要目的，容有誤會。
  (六)並聲明：原告之訴及其假執行之聲請均駁回，如受不利之判
    決，願供擔保請准宣告免為假執行。
三、本院得心證之理由：
  (一)原告於97年12月25日與被告簽訂商品寄售契約書，約定由原
    告負責商品、服務及相關宣傳素材（包括但不限於原告公司
    名稱、商品名稱及商標等）之提供與授權，被告負責製作相
    關之節目及（或）廣告，經由包括但不限於電視、網路、型
    錄、書刊、收機、報紙、廣播及DM等媒體通路為公開播送、
    傳輸及（或）刊載，以行銷原告所提供之商品或服務，為兩
    造不爭執，且有原告提出商品寄售契約書在卷可稽（參見本
    院卷第9至20頁），堪信為真實。
  (二)被告於98年8月21日，將原告所提供予其行銷之「章光101魔
    法養髮液感受組」計479組、「章光101魔法養髮液特惠組」
    計435組，共計將914組商品，退還原告之事實，亦有原告所
    提下市／退貨商品點收單在卷可證（參見本院卷第23頁），
    應為真實。
  (三)原告起訴主張兩造於原告撤回刑事告訴時，已達成和解，被
    告依和解約定應負責販賣原告所產2,000組養髮液商品，惟
    被告違約未完成銷售且惡意退回良品，造成原告受損害。為
    此，起訴請求被告賠償物料成本損失及預期利益損失；被告
    則以前揭情詞置辯。是以，本件爭執之重點及應審究者，厥
    為：
    1.兩造曾否達成以被告負責無償行銷販售原告所生產系爭商
      品並應完售，為原告於另案撤回刑事告訴之和解條件？
    2.依兩造間簽立之商品寄售契約書，被告將未能銷售之系爭
      商品下市，有無債務不履行情事？原告有無給付行銷等費
      用義務？被告因原告未給付行銷費用等，而將原告系爭商
      品下市，有無違誠信原則且屬權利濫用，是否應就原告主
      張損失負賠償之責？
  (四)原告固主張被告之前為請原告撤回刑事告訴，乃承諾「負責
    販賣原告所產2,000組養髮液商品」，原告遂撤回其刑事告
    訴，兩造並書立「現因雙方以產品銷售合作取代告訴已達成
    和解，不願追究‧‧‧撤回告訴」內容之聲請撤回告訴狀，
    但被告否認同意以「無償」行銷販售原告系爭商品「完售」
    為和解條件（參見本院卷第85頁背面），而原告未能舉證證
    明兩造係約定被告須負責「無償」行銷販售原告所生產系爭
    商品並應「完售」，原告始同意為前揭撤回告訴之舉，且卷
    存聲請撤回告訴狀既僅記載雙方以產品銷售合作取代告訴，
    並未將原告主張被告須「無償」行銷販售原告系爭商品致「
    完售」為止之條件明載在上，兩造和解時究否達成原告主張
    前述條件之合意，甚屬可疑。佐以兩造於原告97年9月18日
    撤回告訴後，業於同年12月25日簽立商品寄售契約書，依據
    該契約內容尚無原告所主張應由被告「無償」行銷販售原告
    系爭商品且應「完售」之約定。更何況，原告另於本院臺北
    簡易庭99年度北簡字第17090號損害賠償事件（與本件係同
    一事件，嗣經原告撤回起訴）時，即稱：沒有約定貨物何時
    可以下架，但被告不能1檔廣告就下架等語（參見本院99年
    度北簡字第17090號99年11月16日言詞辯論筆錄），可知原
    告雖主觀上認為被告不應1檔廣告即將其系爭商品下架，但
    其對於兩造實際上並未對系爭商品下架問題有具體約定一情
    ，並不爭執，是以，倘若兩造對被告應對系爭商品為無償及
    完售服務曾有約定，原告又豈會於另案陳稱如上？更證兩造
    間針對本件約定，自應以嗣所簽立之商品寄售契約書為準，
    非得由原告空言主張該商品寄售契約書係形式上訂立約定價
    格、付款方式等，兩造真意實非由原告提供寄售商品予被告
    行銷云云為可採。亦即，原告仍應依據兩造簽立之商品寄售
    契約書約定支付相關費用，且被告尚無將系爭商品行銷至完
    售之義務至明。
  (五)依兩造簽立之商品寄售契約書內容以觀，第2條第1項約定被
    告有權選擇全部或部分之商品作為本契約銷售之標的，並得
    視情形調整標的商品之實際價格，第7條第1、3項則約定雙
    方結帳方式採實銷實付；雙方同意如原告對於被告負有債務
    （包括但不限於行銷贊助費、製作費及廣告刊登費等）時，
    不論是否已屆清償期，被告得逕自應付款中直接扣抵收取，
    如有不足，原告應以現金補足。且依被告提出之電子簽署同
    意書（參見本院卷第52頁），其上確有本件相關區○○○段
    及收費標準，而簽署時間為98年4月9日，並有相關工商碼登
    載（參見本院卷第54頁），並與被告提出之製播會議紀錄廠
    商確認時間為98年4月17日等情可相印證；原告雖否認真正
    ，但其先稱：我沒有申請過公司電子簽章云云（見本院卷第
    85頁背面），嗣改稱：被告有拿原告電子簽章核對，我們有
    申請電子簽章，但有帶給被告，被告是否又做過什麼動作云
    云（參見本院卷第86頁），復變稱：簽署電子簽章之工商憑
    證IC卡一直在被告處，直至退貨被告才交給我，因被告說要
    連線審核，原告也不懂云云（參見本院卷第99頁），前後所
    言矛盾，難認可採，佐以工商憑證電子簽章對原告公司營運
    影響重大，且依兩造商品寄售契約書，多次敘及供應商管理
    系統（SPM），並明文相關商品寄售細節將以電子簽章在該
    系統登錄明細為依據，原告親自簽署該契約書，豈有諉為不
    知之理，甚至逕將電子簽章任意交付被告行使，此與商業常
    情顯然有悖，自難採認。故依前揭約定，實難認定有何被告
    同意無償為原告系爭商品行銷出售且須直至完罄情形可言，
    且兩造業已約定被告得調整商品價格並實銷實付及逕予抵扣
    ，亦與原告主張被告同意其毋庸付費且應完售之情節相異，
    均難認原告前述主張為可採，故原告以被告調整系爭商品價
    格、將未售完之系爭商品下市○○○○○路行銷獲得百分之
    52.4利益，應依承諾將系爭商品售完云云，查均無所據，則
    被告既以依約抵扣相關費用後並已支付貨款置辯，且原告亦
    不爭執前因認被告應無償銷售系爭商品，確無給付任何相關
    費用予被告，被告依約不再繼續銷售系爭商品至售罄，即難
    認被告有何債務不履行或故意違反誠信原則情事，則原告依
    民法第227條、第148條規定請求被告負債務不履行損害賠償
    責任，請求被告給付系爭商品未售完下市成本損失、備貨物
    料費用、預期利益等，自無理由。
五、綜上所述，原告主張，尚屬無據。從而，原告請求被告賠償
    3,730,000元，及自起訴狀繕本送達翌日起至清償日止，按
    年息百分之5計算之利息，為無理由，應予駁回。其訴既經
    駁回，假執行之聲請亦失所附麗，應併予駁回。
六、本件為判決之基礎已臻明確，原告於本件言詞辯論終結後，
    因進狀撤回起訴未得被告同意，又進狀聲請傳喚證人陳昭明
    或黃村佃，然此待證事項因原告前後陳述不一，其主張為本
    院不採，業說明如上，認已無再調查必要，又兩造其餘之陳
    述及所提其他證據，經本院斟酌後，認為均於判決之結果無
    影響，亦與本案之爭點無涉，自無庸逐一論述，併此敘明。
七、結論：本件原告之訴為無理由，爰依民事訴訟法第78條，判
    決如主文。
中    華    民    國   100    年    11    月    29    日
                  民事第七庭    法  官  徐千惠
以上正本係照原本作成。
如對本判決上訴，須於判決送達後20日內向本院提出上訴狀。如
委任律師提起上訴者，應一併繳納上訴審裁判費。
中    華    民    國   100    年    11    月    29    日
                                書記官  沈世儒